apertium-evn.evn-relaxed.lexc
LEXICON V-IRREG

IRREG ;
PRES ;
TENSE-MOOD ;
NON-FINITE-WITHOUT ;
%<inf%>:%>ми%{ː%} CLITICS ;

! aspectual

%<impf%>:%>%{D%}%{Е%} V-IRREG ;
%<impf%>:%>%{D%}и V-IRREG ; ! Dir/LR
%<impf%>:%>%{D%}%{Э%} V-IRREG ; ! Dir/LR
%<impf%>:%>%{D%}%{Е%} V-IRREG ; ! Dir/LR
%<hab%>:%>%{i%}ӈн%{Э%}%{ː%} V-IRREG ;
%<dur%>:%{i%}т%{ч%} V-IRREG ;
%<inch%>:%{i%}л V-IRREG ;
%<smlf%>:%>син V-IRREG ;
%<smlf%>:%>с V-IRREG ; ! Dir/LR
%<smlf%>:%>си V-IRREG ; ! Dir/LR
%<disp%>:%>кт%{Э%} V-IRREG ;
%<dstr%>:%>%{i%}т V-IRREG ; !
%<quickly%>:%>м%{Э%}лч%{Э%} V-IRREG ;
%<quickly%>:%>м%{Э%}лдо%{ː%} V-IRREG ; ! Dir/LR
%<res%>:%>ч%{Э%} V-IRREG ; ! гл. перед преобразуется в у? или прибавляется у?

! non-productive p.255
! combinations p.256-257

! modal

%<des%>:%>му V-IRREG ;
%<conative%>:%>cc%{Э%} V-IRREG ;
%<directive%>:%>н%{Э%} V-IRREG ;
%<strive-for%>:%>кси V-IRREG ;

! evaluative

%<ev1%>:%>к%{Э%}кут V-IRREG ; ! intensive meaning
%<ev1%>:%>кут V-IRREG ; ! Fixme intensive meaning
%<ev2%>:%>к%{Э%}т V-IRREG ; ! endearment to the addressee
%<ev3%>:%>м%{Э%} V-IRREG ; ! certainty / intensity
%<ev4%>:%>вл%{Э%} V-IRREG ; ! pejorative, derogatory meaning
%<ev5%>:%>м%{Э%}ты V-IRREG ;

%<caus%>:%>%{V%}%{u%}к%{Э%}н V-IRREG ;
%<pass%>:%>%{В%}%{u%} V-IRREG ;
%<pass%>:%>%{Б%} V-IRREG ; ! Dir/LR check
%<tr1%>:%>%{В%}%{u%} V-IRREG ;
%<tr1%>:%>%{Б%} V-IRREG ; ! Dir/LR check
%<tr2%>:%>г%{Э%} V-IRREG ;

%<comit%>:%>лды V-IRREG ;
%<reverse%>:%>лг%{Э%} V-IRREG ;

%<amuse%>:%>к%{Э%}т V-IRREG ;
%<purp%>:%>мк%{Э%} V-IRREG ;

%<decaus%>:%>рг%{Э%} V-IRREG ;
%<recip%>:%>м%{Э%}%{ː%}т%{ч%} V-IRREG ;
%<recip%>:%>м%{Э%}%{ː%}cи V-IRREG ; ! Dir/LR

%<ints1%>:%>к%{Э%}ку%{ː%}н V-IRREG ;
%<ints1%>:%>к%{Э%}ку%{ː%}т V-IRREG ; ! Dir/LR

%<kun%>:%>ку%{ː%}н V-IRREG ; ! уверенность
%<mi%>:%>ми V-IRREG ; ! пренебрежение
%<ints%>:%>%{Е%}т%{ч%} V-IRREG ; ! интенсивность действия

LEXICON V-BI

NFUT ;
PRES ;
TENSE-MOOD ;
PARTICIPLES-WITHOUT-PSIM-PNEG ;
%<p-sim%>:%>си%{ː%} NOMINAL-INFL ; 
%<p-neg%>:%>си NOMINAL-INFL ;
CONVERBS ;

%<inf%>:%>ми%{ː%} CLITICS ;

! aspectual

%<impf%>:%>%{D%}%{Е%} V-BI ;
%<impf%>:%>%{D%}и V-BI ; ! Dir/LR
%<impf%>:%>%{D%}%{Э%} V-BI ; ! Dir/LR
%<impf%>:%>%{D%}%{Е%} V-BI ; ! Dir/LR
%<hab%>:%>%{i%}ӈн%{Э%}%{ː%} V-BI ;
%<dur%>:%{i%}т%{ч%} V-BI ;
%<inch%>:%{i%}л V-BI ;
%<smlf%>:%>син V-BI ;
%<smlf%>:%>с V-BI ; ! Dir/LR
%<smlf%>:%>си V-BI ; ! Dir/LR
%<disp%>:%>кт%{Э%} V-BI ;
%<dstr%>:%>%{i%}т V-BI ; !
%<quickly%>:%>м%{Э%}лч%{Э%} V-BI ;
%<quickly%>:%>м%{Э%}лдо%{ː%} V-BI ; ! Dir/LR
%<res%>:%>ч%{Э%} V-BI ; ! гл. перед преобразуется в у? или прибавляется у?

! non-productive p.255
! combinations p.256-257

! modal

%<des%>:%>му V-BI ;
%<conative%>:%>cc%{Э%} V-BI ;
%<directive%>:%>н%{Э%} V-BI ;
%<strive-for%>:%>кси V-BI ;

! evaluative

%<ev1%>:%>к%{Э%}кут V-BI ; ! intensive meaning
%<ev1%>:%>кут V-BI ; ! Fixme intensive meaning
%<ev2%>:%>к%{Э%}т V-BI ; ! endearment to the addressee
%<ev3%>:%>м%{Э%} V-BI ; ! certainty / intensity
%<ev4%>:%>вл%{Э%} V-BI ; ! pejorative, derogatory meaning
%<ev5%>:%>м%{Э%}ты V-BI ;

%<caus%>:%>%{V%}%{u%}к%{Э%}н V-BI ;
%<pass%>:%>%{В%}%{u%} V-BI ;
%<pass%>:%>%{Б%} V-BI ; ! Dir/LR check
%<tr1%>:%>%{В%}%{u%} V-BI ;
%<tr1%>:%>%{Б%} V-BI ; ! Dir/LR check
%<tr2%>:%>г%{Э%} V-BI ;

%<comit%>:%>лды V-BI ;
%<reverse%>:%>лг%{Э%} V-BI ;

%<amuse%>:%>к%{Э%}т V-BI ;
%<purp%>:%>мк%{Э%} V-BI ;

%<decaus%>:%>рг%{Э%} V-BI ;
%<recip%>:%>м%{Э%}%{ː%}т%{ч%} V-BI ;
%<recip%>:%>м%{Э%}%{ː%}cи V-BI ; ! Dir/LR

%<ints1%>:%>к%{Э%}ку%{ː%}н V-BI ;
%<ints1%>:%>к%{Э%}ку%{ː%}т V-BI ; ! Dir/LR

%<kun%>:%>ку%{ː%}н V-BI ; ! уверенность
%<mi%>:%>ми V-BI ; ! пренебрежение
%<ints%>:%>%{Е%}т%{ч%} V-BI ; ! интенсивность действия

LEXICON VERB

%<v%>: V ;
%<v%>: V-DERIV ;

LEXICON VERB-IRREG

%<v%>: V-IRREG ;

LEXICON V-AUX-NFUT

%<nfut%>:%>си V-PERS-1 ;

LEXICON NEG-AUX

%<vaux-neg%>: V-AUX-NFUT ;
%<vaux-neg%>%<hab%>:%>%{i%}ӈн%{Э%}%{ː%} NFUT ;
%<vaux-neg%>%<futcnt%>:%>тэ%{ː%} V-PERS-1-P1P2-SG ;
%<vaux-neg%>%<futcnt%>:%>тэ%{ː%} V-PERS-1-P3SG-P1PI-P2PL ;
%<vaux-neg%>%<futcnt%>:%>тэ%{ː%}рэ V-PERS-1-P1PE-P3PL ;
%<vaux-neg%>%<futcnt%>:%>то%{ː%} V-PERS-1-P1P2-SG ;
%<vaux-neg%>%<futcnt%>:%>то%{ː%} V-PERS-1-P3SG-P1PI-P2PL ;
%<vaux-neg%>%<futcnt%>:%>то%{ː%}рэ V-PERS-1-P1PE-P3PL ;
%<vaux-neg%>: TENSE-MOOD-WITHOUT-FUTCNT ;
%<vaux-neg%>%<hab%>:%>%{i%}ӈн%{Э%}%{ː%} TENSE-MOOD ;
%<vaux-neg%>: PARTICIPLES-WITHOUT-PNEG ;
%<vaux-neg%>%<p-neg%>:%>чэ NOMINAL-INFL ; 
%<vaux-neg%>%<p-neg%>:%>си NOMINAL-INFL ; ! Dir/LR
%<vaux-neg%>: CONVERBS ;
%<vaux-neg%>%<conv-bd%>:%>дели%{ː%} NOMINAL-INFL ;

LEXICON V-DERIV

%<nmlz1%>:%{n%}%>мни%{ː%} N ; ! agent
%<nmlz2%>:%{n%}%>д%{Е%} N ; ! agent
%<nmlz3%>:%{n%}%>ӈ%{Э%} N ; ! agent
%<nmlz4%>:%{n%}%>л%{Э%}%{ː%} N-N ; ! experienced agent
%<nmlz5%>:%{n%}%>ки%{ː%}т%{ч%} N ; ! place of action
%<nmlz6%>:%{n%}%>д%{Е%}к N ; ! place of past action
%<nmlz7%>:%{n%}%>ву%{ː%} N-N ; ! instrument / result of an action
%<nmlz8%>:%> N ; ! nomen-actionis
%<nmlz9%>:%{n%}%>мук N ; ! physiological state
%<nmlz10%>:%{n%}%>с%{Э%}%{ː%}мн%{Э%} N ; ! remainder/remains/leavings
%<nmlz11%>:%{n%}%>р N ; ! process or result of an action
%<nmlz12%>:%{n%}%>кт%{Э%} N ; ! result of an action
%<nmlz13%>:%{n%}%>пты N-N ; ! object for covering or wrapping up / material or instrument of an action
%<nmlz14%>:%{n%}%>м%{Э%}кт%{Э%} N ; ! result of a recent action
%<nmlz15%>:%{n%}%>нӈ%{Э%} N ; ! instrument or result of an action
%<nmlz16%>:%{n%}%>пту N-N ; ! result of an action
%<nmlz17%>:%{n%}%>кс%{Э%} N ; ! location of action
%<nmlz18%>:%{n%}%>м%{Э%} N-N ;
%<nmlz19%>:%{n%}%>рук N ;
%<nmlz20%>:%{n%}%>ӈки%{ː%} N ;
%<nmlz21%>:%{n%}%>ки%{ː%} N ; ! названия предмета, лица по признаку действия
%<nmlz22%>:%{n%}%>ни N ; ! название периодов времени, состояния

%<attr1%>:%{n%}%>м%{Э%} A ;
%<attr2%>:%{n%}%>м%{Э%}кт%{Э%} A ;
%<attr3%>:%{n%}%>кин A ;
%<attr4%>:%{n%}%>р%{Э%} A ;
%<attr5%>:%{n%}%>к%{Э%}с A ;
%<attr6%>:%{n%}%>вси A ;
%<attr7%>:%{n%}%>гин A ;
%<attr8%>:%{n%}%>ки%{ː%} A ;
%<attr9%>:%{n%}%>к%{Э%} A ;
%<attr10%>:%{n%}%>пчу A ;
%<attr11%>:%{n%}%>ты A ;

! һавалкира̄ hawal-kirā работать-ATR.FAN

! дюктэко̄гдэн ďuktə-kō-gdə-n двое-ATTEN-ATR.MUCH-PS3SG
! экугдат     əku-gda-t      что-ATR.MUCH-ADVZ х2

! дюрмэ̄нди  ďur-mə̄n-ďi два-ATR.QUANT-ADVZ

! о̄мактава ō-makta-wa делать-ATR.RECPST-ACC

! огон o-γon сделать-ATR.STAT


%<advz-ptɨki%>:%{n%}%>птыки ADV ;
%<advz2%>:%{n%}%>н%{Э%} ADV ;
%<advz3%>:%{n%}%>мн%{Э%}к ADV ;

! девуркэлтын ďəwu-rkə-lti съесть-PROB-ADVZ.ORDER

! тунӈара̄мия tunŋa-rā-mi-ja пять-ADVZ.QT-ATTEN-RFL
! о̄кӣра̄-да̄     ōkī-rā=dā      сколько-ADVZ.QT=FOC


! дуктэмкорэн-до̄ duktə-mko-rə-n-=dō колотить-CON-NFUT-3SG-=FOC
! һуруссэлде     huru-ssə-l-ďə        пойти-CON-INCH-PSIMN
! бунӣшуллэ      buɲī-šu-l-lə-Ø    завыть-CON-INCH-NFUT-3PL

!!!!!!!!!!!!!!!!!!!!!!!!!!!!!!!!!!!!!!!!!!!!!!!!!!!!!!!!!!!!!!!!!!!!!!!!!!!!!!!
!!!                          L E X I C O N                                  !!!
!!!!!!!!!!!!!!!!!!!!!!!!!!!!!!!!!!!!!!!!!!!!!!!!!!!!!!!!!!!!!!!!!!!!!!!!!!!!!!!

 LEXICON Verbs
би%<vaux%>:би%{э%} V-AUX-NFUT ;
би%<v%>:би%{э%} V-BI ; ! "быть"
э:э NEG-AUX ; ! negative auxiliary
агды̄:агды%{ː%} VERB ; !  
аичив:аичив VERB ; !   check the correctness of vowel length
алама̄:алама%{ː%}%{э%} VERB ; !  
алтат:алтат%{ч%} VERB ; !  
амта:амта VERB ; ! "отведать"
анӯма̄т:ану%{ː%}ма%{ː%}т VERB ; !  
арга:арга VERB ; !  
асадя:асадя VERB ; ! "гонять (прогонять)"
атырка̄ндя:атырка%{ː%}ндя VERB ; ! "стариться (о женщине)"
аюсча:аюсча VERB ; !   check the correctness of vowel length
ба̄бкэнтэ:ба%{ː%}бкэнтэ VERB ; !  
балды̄л:балды%{ː%}л VERB ; !  
басин:басин VERB ; !  
билде:билде VERB ; ! "сбываться"
бок:бок VERB ; !   check the correctness of vowel length
болторо̄:болторо%{ː%} VERB ; !  
бу:бу%{а%} VERB-IRREG ; ! "умереть"! added from freq_list бултамни
бӯгла̄т:бу%{ː%}гла%{ː%}т%{ч%} VERB ; !   check the correctness of vowel length
булив:були%{э%}в VERB ; !  ! added from freq_list буливсиквэ
бунтудя:бунтудя VERB ; ! "бунтовать"
буруты:буруты%{э%} VERB ; !  ! couldn't find in freq_list
бэгэдэвкэ:бэгэдэвкэ VERB ; !  
бэлэнне:бэлэнне VERB ; !  
во̄тарӈи:во%{ː%}тарӈи VERB ; !  
га:га%{а%} VERB-IRREG ; ! "брать"
гаӈ:гаӈ VERB ; ! взять
гидалу:гидалу VERB ; !  
гир:ги%{э%}р VERB ; ! "надрезать (ножницами)"! added from freq_list гиркилэнди
горо:горо VERB ; ! долгое.время
гулисин:гулисин VERB ; !   check the correctness of vowel length! couldn't find in freq_list
гэе̄:гэе%{ː%} VERB ; !  
давкан:давкан VERB ; !  
даран:даран VERB ; !  
дёгор:дёгор VERB ; !  
дё̄н:дё̄н VERB ; ! забыть
диктэ:диктэ VERB ; !  
до̄лги:до%{ː%}лги VERB ; !  
дудун:дудун VERB ; !  ! couldn't find in freq_list
дыг:ды%{э%}г VERB ; !  ! added from freq_list дыгинмэ
дыхутча:дыхутча VERB ; !  
дэмэрил:дэмэрил VERB ; !  
дюгала:дюгала VERB ; !  
дюнмулдывкэн:дюнмулдывкэн VERB ; !  
дявучан:дявучан VERB ; ! "употребить"
дярив:дярив VERB ; !  
епэрэдэ:епэрэдэ VERB ; !  
игура̄:игура%{ː%} VERB ; !  
илат:илат VERB ; ! "натопить II (печь)"
илка:илка VERB ; !  
имты̄т:имты%{ː%}т%{ч%} VERB ; !   check the correctness of vowel length! couldn't find in freq_list
инӈиты:инӈиты VERB ; !  ! couldn't find in freq_list
ирдя:ирдя VERB ; ! "тащить (волочить за собой)"
ирэпчу:ирэпчу VERB ; !  
ихин:ихин VERB ; !  ! couldn't find in freq_list
кададя:кададя VERB ; ! "вбивать (гвоздь, палку)"
камнӣ:камни%{ː%} VERB ; !  
катара:катара VERB ; !  
кили:кили%{а%} VERB ; !  ! added from freq_list киликейкат
кипура:кипура VERB ; !  
коёродё:коёродё VERB ; !  
кородоп:кородоп VERB ; ! "опухнуть"
куму:куму%{э%} VERB ; !  ! added from freq_list кумулэ̄чэдепкӣ
кучулэ̄:кучулэ%{ː%} VERB ; !  
кэхэ̄:кэхэ%{ː%} VERB ; ! "обойтись (без чего-л.)"
лирэ̄де:лирэ%{ː%}де VERB ; ! "отдыхать (дремать)"
лупунни:лупунни%{э%} VERB ; !  ! couldn't find in freq_list
малта:малта VERB ; !  
миникчадя:миникчадя VERB ; ! "омрачаться (становиться печальным)"
мудуде:мудуде VERB ; ! "рвать I (зубами)"
муӈу:муӈу VERB ; !  ! couldn't find in freq_list
мэ̄мэ̄де:мэ%{ː%}мэ%{ː%}де VERB ; ! "усиливаться (о болезни)"
намдэ:намдэ VERB ; !  
неӈихин:неӈихин VERB ; ! "спрыгнуть (о животном)"
ниӈул:ниӈул VERB ; !  ! couldn't find in freq_list
нуӈнэгӣде:нуӈнэги%{ː%}де VERB ; ! "расправлять (выпрямлять)"
нэ̄:нэ%{ː%} VERB-IRREG ; ! "поместить"
нэптэрӯ:нэптэру%{ː%} VERB ; !  
няма̄ӈ:няма%{ː%}ӈ VERB ; !  
ӈуӈнэро̄:ӈуӈнэро%{ː%} VERB ; ! "выпрямиться"
ококодё:ококодё VERB ; !  
оӈат:оӈат VERB ; !  
о̄:о%{ː%}%{а%} VERB-IRREG ; ! "cделать"
пама̄вка̄нде:пама%{ː%}вка%{ː%}нде VERB ; ! "смущать"
пэ̄пчи:пэ%{ː%}пчи VERB ; !  
саӈнядя:саӈнядя VERB ; ! "гореть (слабым пламенем)"
сикмала:сикмала VERB ; !  
сирка:сирка VERB ; !  
соӈно̄лчи:соӈно%{ː%}лчи VERB ; !  
суӈнӣ:суӈни%{ː%}%{а%} VERB ; ! "натянуть "! couldn't find in freq_list
сэлэм:сэлэм VERB ; !  
талакадя:талакадя VERB ; ! "есть I (сырое мясо, сырую рыбу)"
татыга̄де:татыга%{ː%}де VERB ; ! "учить (кого-л.)"
тохого:тохого VERB ; ! "вбить (гвоздь, палку)"
турмалды:турмалды VERB ; !  
тымаксан:тымаксан VERB ; !   check the correctness of vowel length
тэгэ̄ртэ:тэгэ%{ː%}ртэ VERB ; !  
тэскэн:тэскэн VERB ; ! "брызнуть"
улгулӣ:улгули%{ː%} VERB ; !  ! couldn't find in freq_list
униллэлде:униллэлде VERB ; ! "валяться (в снегу)"
урӯнмукэ̄нде:уру%{ː%}нмукэ%{ː%}нде VERB ; ! "радовать"
ха̄вув:ха%{ː%}ву%{э%}в VERB ; ! "вырасти (прибавиться)"
хӯву:ху%{ː%}ву VERB ; ! "распилить "! couldn't find in freq_list
хэвлэ:хэвлэ VERB ; ! "освежевать (медведя)"
халганмукан:халганмукан VERB ; !   check the correctness of vowel length
хаху:хаху VERB ; !  
хиӈилгэ:хиӈилгэ VERB ; !  
хонёр:хонёр VERB ; !  
хукулэхин:хукулэхин VERB ; !  
хурбул:хурбу%{а%}л VERB ; !  ! couldn't find in freq_list
хэй:хэй VERB ; !  
хэркэкэт:хэркэкэт VERB ; !  
чарги:чарги VERB ; !  
чиӈгэ:чиӈгэ VERB ; !  
чолкодё:чолкодё VERB ; ! "седеть (о волосах)"
чунидя:чунидя VERB ; ! "щебетать (о птице)"
чэрургэ:чэрургэ VERB ; ! "умолкнуть (утихнуть)"
эвтэ:эвтэ VERB ; !  
элэ̄де:элэ%{ː%}де VERB ; ! "мериться (силой)"
эпкэрэ̄:эпкэрэ%{ː%} VERB ; ! "высохнуть (о дереве)"
явилбудя:явилбудя VERB ; ! "бряцать (металлическими предметами)"
тэрэго̄:тэрэго%{ː%} VERB ;
подводӣ:подводи%{ː%} VERB ;
